臺灣板橋地方法院刑事判決　　　　　　　　　　　　九十一年度訴字第一二四四號
　　公　訴　人　臺灣板橋地方法院檢察署檢察官
　　被　　　告　乙○○　男　民.
右列被告因商業會計法等案件，經提起公訴（臺灣基隆地方法院檢察署九十年度偵字
四二Ｏ五號），因管轄錯誤，由臺灣高等法院九十一年上訴字第八七八號判決移送本
院，及併案審理（九十一年度偵字第二五七八、六六四三、九二七六號、發查字第七
五七號、台灣士林地方法院檢察署九十一年度他字第一七一九號），爰判決如左：
    主  文
乙○○共同連續商業負責人，以明知為不實之事項而填製會計憑證，處有期徒刑捌月
，緩刑參年。
被訴違反稅捐稽徵法部分無罪。
    事  實
乙○○係設於台北市○○街二六二號一樓之納稅義務人獨資商號「登利藥局」之出資
人，為商業會計法所定之商業負責人，明知如附表所示之黃蘇瑞美等十九人，均未曾
受僱於登利藥局，竟於民國（下同）八十八年間，經代客記帳之甲○○（另案偵查中
）建議後，共同基於填製不實會計憑證之犯意聯絡，乙○○並基於概括犯意，先由乙○○聯絡亦有共同犯意聯絡之子○○（另案由台灣桃園地方法院檢察署偵查中），以
新台幣（下同）十五萬元之代價，購買巳○○等十五人（附表編號四至十八號）之身
分證影本，並另取得不知情友人宮偉傑、陳毅聰、丁○○三人之同意，由甲○○製作
不實之內部原始會計憑證「員工八十八年度各類所得扣繳暨免扣繳憑單」；乙○○並
於八十九年間，承前概括犯意，明知丑○○並未受僱於登利藥局，而將丑○○之身分
資料交給不知情之己○○，由己○○代為製作「員工八十九年度各類所得扣繳暨免扣
繳憑單」，嗣因黃蘇瑞美等人經稅捐機關通知補稅而發覺上情，經訴由偵查起訴及移
送併案審理。
    理  由
一、右揭事實，業據證人宮偉傑、陳毅聰、丁○○（台灣桃園地方法院九十一年九月
    十日訊問筆錄）、巳○○（九十一年八月一日訊問筆錄）、庚○○○、辰○○、
    戊○○、辛○○○、梁瑋宸、卯○○、壬○○、午○○、丙○○、甲○○、丑○○（九十一年九月二十日訊問筆錄）、己○○、寅○○○（九十一年十二月二十
    日訊問筆錄）結證述明確，並經被害人未○○○、癸○○、黃蘇瑞美於偵查中指
    述歷歷，被告亦於本院審理時坦承如附表所示之十九名被害人均未曾受僱於登利
    藥局，其自白應與事實相符。此外，復有前揭各類所得扣繳暨免扣繳憑單附於偵
    查卷可稽，被告填製不實會計憑證之犯行堪以認定。
二、按各類所得扣繳暨免扣繳憑單係屬商業會計法所規定之原始憑證，被告係犯商業
    會計法第七十一條第一款之登載不實會計憑證罪。其與甲○○、子○○間，有犯
    意聯絡、行為分擔，後二者雖非商業負責人，仍以共犯論，其利用不知情之己○○製作丑○○之扣繳憑單，為間接正犯。又商業會計法前揭規定為刑法第二百十
    五條之特別規定，不另論罪。公訴人僅起訴附表編號十五之黃蘇瑞美部分，並移
    送併案編號四（巳○○）、編號十三（未○○○）、編號十六（癸○○）、編號
    十九（丑○○）部分，與本院職權調查之其餘犯行，與起訴部份均有連續犯裁判
    上一罪之關係，本院均予審酌。爰考量被告之犯罪動機、目的、手段及犯後坦承
    犯行，指述共犯，尚知悔悟，態度良好等一切情狀，從輕量處如主文所示之刑。
    又被告前未曾受有期徒刑以上刑之宣告，有刑案紀錄表在卷可稽，因一時失慮，
    偶罹刑典，事後已坦承犯行，深具悔意，經此刑之宣告後，應知警惕而無再犯之
    虞，本院因認暫不執行其刑為當，予以宣告緩刑，用啟自新。
三、公訴意旨另以：被告乙○○將不實之薪資內容登載於業務上製成之文書即登利藥
    局八十八年度營利事業所得稅結算申報書，而於八十九年三月間，持向財政部台
    灣省北區國稅局申報登利藥局之營利事業所得稅而行使之，而逃漏稅捐，因認被
    告涉犯刑法第二百十四條之使公務員登載不實罪、稅捐稽徵法第四十七條第一款
    、第四十一條之以不正方法逃漏稅捐罪等罪嫌。然查：財政部台北市國稅局九十
    一年八月十九日財北國稅審三字第Ｚ○○○○○○○○○號函復本院「登利藥局
    八十八年度未依限辦理營利事業所得稅申報，經本局依所得稅法第七十九條規定
    ，以同業利潤率標準核定其所得額，故若其虛列當年度員工薪資支出，亦無逃漏
    營利事業所得稅額」等語，故被告並未申報營利事業所得稅，亦未致生逃漏稅捐
    之結果，公訴人認被告涉嫌刑法第二百十四條之使公務員登載不實罪部分，與前
    揭有罪部分，有牽連犯裁判上一罪之關係，爰不另為無罪之諭知，另公訴人認被
    告涉有違反稅捐稽徵法之犯嫌，尚乏佐證，係屬不能證明被告犯罪，應為無罪之
    諭知。
據上論結，應依刑事訴訟法第二百九十九條第一項前段、第三百零一條第一項，商業
會計法第七十一條第一款，刑法第十一條前段、第三十一條第一項、第五十六條、第
七十四條第一款，判決如主文。
本案經檢察官賴正聲提起公訴，檢察官陳銘祥到庭執行職務。
中      華      民      國    九十一    年     十二     月    二十六    日
                                          法  官    蕭  一  弘
右正本證明與原本無異。
如不服本判決，應於判決送達後十日內，向本院提出上訴狀。
                                          書記官    郭  玉  芬
中      華      民      國    九十二    年     一       月      二      日
附錄法條
商業會計法第七十一條
商業負責人、主辦及經辦會計人員或依法受託代他人處理會計事務之人員有左列情事
之一者，處五年以下有期徒刑、拘役或科或併科新臺幣十五萬元以下罰金：
一、以明知為不實之事項，而填製會計憑證或記入帳冊者。
二、故意使應保存之會計憑證、帳簿報表滅失毀損者。
三、意圖不法之利益而偽造、變造會計憑證、帳簿報表內容或撕毀其頁數者。
四、故意遺漏會計事項不為記錄，致使財務報表發生不實之結果。
五、其他利用不正當方法，致使會計事項或財務報表發生不實之結果者。
附表：
